臺灣高等法院刑事判決　　　　　　　　　　　九十二年度重上更(七)字第一二三號
　　上　訴　人
　　即　被　告　甲○○
　　選任辯護人　舒建中律師
右上訴人，因貪污治罪條例案件，不服臺灣板橋地方法院八十二年度訴字第三四六號
，中華民國八十二年八月六日第一審判決（起訴案號：臺灣板橋地方法院檢察署八十
一年偵字第一二○九六、一三一三七、一三九一六、一四二四○號），提起上訴，經
判決後，由最高法院第七次發回更審，本院判決如左：
    主  文
原判決關於甲○○部分撤銷。
甲○○連續行使公務員明知為不實之事項，而登載於職務上所掌之公文書，足以生損
害於公眾及他人，處有期徒刑壹年肆月。
    事  實
一、甲○○自民國（下同）八十年九月起擔任台北縣警察局新莊分局瑞平派出所之代
    理主管（因本件案發，嗣由瑞平派出所改調至林口分駐所服務，因係屬分局權責
    內之調動，不需辦理離、到職手續，於八十一年七月一日調至林口分駐所服務）
    ，為依據法令從事公務之人員。因甲○○平日與福海砂石有限公司負責人丙○○
    交往甚密，明知渠在林口鄉、瑞平村一帶違法採取砂石，非但不予查報，更於八
    十一年三月二十五日會同台北縣政府巡防員王慧孫，查獲丙○○未經核准，即雇
    工在戊○○所有的土地上挖取砂石時，竟基於公務員登載不實之概括犯意，製作
    乙○○以每日八千元受僱於地主戊○○，及戊○○僱用乙○○之不實筆錄，並虛
    偽製作戊○○濫墾之呈報單，隱匿丙○○雇請乙○○盜採砂石之情，讓渠繼續盜
    採砂石獲暴利。又地主丁○○發現丙○○非法在其與他人共有之台北縣林口鄉○○○段嘉溪子坑小段第三十一地號土地上採取砂石，多次制止不獲置理，乃於八
    十一年五月十四日，在福海砂石場，向瑞平派出所代理主管甲○○檢舉丙○○涉
    嫌在其所有的土地上盜採砂石，甲○○非但不依法處理，竟基於公務員登載不實
    之概括犯意告訴丁○○稱：「未看見丙○○在現場挖掘，你不要到處亂報案、檢
    舉，若要追究應該是地主的責任，法院會將你抓去關，還要罰錢。」等情，使當
    時年逾八十歲不識字之丁○○誤信其言，而聽從甲○○的指示，由甲○○製作不
    實丁○○坦承僱工挖掘建魚池之警訊筆錄，及使不知該份切結書的內容之丁○○
    在丙○○之女徐惠芬繕寫的切結書上簽名捺印，並製作丁○○濫墾之不實呈報單
    偽載：「地主丁○○於林口鄉○○○段嘉溪子坑小段第三十一地號土地，未經核
    准自行挖掘濫墾案，請核轉有關單位縣府、鄉公所依法罰鍰。」云云，使丁○○
    遭台北縣政府裁罰四萬五千元，以此脫卸丙○○的刑責或行政處罰，足生損害於
    戊○○、乙○○、丁○○及公文書之正確性。
二、案經法務部調查局台北縣調查站、台北縣警察局新莊分局移送台灣板橋地方法院
    檢察署檢察官偵查起訴。
    理  由
壹、有罪部分：
一、訊據上訴人即被告甲○○自承原係台北縣警察局新莊分局瑞平派出所之代理主管
    ，但否認有公務員登載不實之行為，辯稱：八十一年五月十四日伊在福海砂石場
    未看到丁○○在任何單據上簽名，其係據實記載，且切結書係上訴人丙○○提出
    的；又伊依法取締丙○○在林口鄉○○○段嘉溪子段第三十一地號土地上之非法
    開挖行為，而丙○○在上述土地開挖整地係經土地所有權人同意云云。經查：
（一）被告於七十九年十一月間奉派至台北縣警察局新莊分局瑞平派出所服務，自八
      十年九月起代理該所主管至八十一年六月三十日止，此有法務部調查局臺灣省
      調查處台北縣調查站刑事案件移送書可憑（偵字第一四二四○號卷第二頁），
      並據被告供承在卷（偵字第一二○九六號卷第八十三年頁反面）。其次，被告
      於八十一年八月一日本案最初接受台北縣警察局調查時供承：伊係於八十一年
      七月一日調至林口分駐所服務等語（偵字第一三一三七號卷第三頁），再參之
      臺北縣警察局九十年七月十日九十北警人字第二四八六九號函（重上更(五)卷第
      一四五頁）亦載明被告於本件案發後由瑞平派出所調至林口分駐所服務，因係
      屬分局權責內之調動，不需辦理離、到職手續，被告於八十一年七月三日至該
      分局林口分駐所執勤。而依該函所附新莊分局林口分駐所出入登記簿影本顯示
      被告於八十一年七月三日始有執勤紀錄，此有該登記簿影本乙份可查。按案重
      初供，且被告該次筆錄距其調職時間最近，記憶較新，較為可採。故被告前開
      所供其調至林口分駐所服務係於八十一年七月一日，而迄至同年七月三日始有
      執勤紀錄，應屬無訛。
（二）台北縣政府工務局水利課約僱河川巡防員王慧孫證稱：水利課於八十一年三月
      間多次接獲民眾檢舉林口鄉瑞平村四四號正前方有人盜採砂石，伊於八十一年
      三月二十五日至現場後，發現有二部挖土機，因警察有查處違法採取砂石之責
      ，故伊會同該管轄派出所主管甲○○至現場會勘，發現污水處理廠右側（放流
      管旁）有兩處遭挖掘共約兩公頃面積，深達數公尺之大坑，旁有一供大貨車迴
      轉（有車輪跡）之便道，顯有盜採砂石之情事，現場挖土機駕駛表示是受老闆
      僱請，要作筆錄找老闆，他不認識地主，伊乃返回瑞平派出所製作會勘紀錄（
      影本見偵字第一三一三七號卷第二五頁），載明「全案移由瑞平派出所辦理」
      、「現場照片由瑞平所補照檢送」，並由甲○○簽名。然時隔多日均無動靜，
      伊乃於同年四月二日辦稿催請新莊分局依法偵辦，該分局始於八十一年五月十
      三日以新警二保字第五八一九號函，檢送會勘照片、林口鄉○○○段瑞樹坑小
      段八八地號土地所有權狀影本、乙○○偵訊筆錄乙份及戊○○偵訊筆錄兩份等
      函覆台北縣政府，並表示上述地點僅係載運山沙翻耕植瓜，前述挖土機駕駛並
      非盜採者云云，不但處理情形與會勘結果不同，且檢送之照片亦與八十一年三
      月二十五日會勘現場不符等語（偵字第一四二四○號卷第四三至四六頁、偵字
      第一二○九六號卷第九二頁反面至第九三頁），此有台北縣政府八十一年四月
      十六日八一北工水字第一八一七號致新莊分局催辦函、台北縣警察局八十一年
      五月四日八一北警保字第二四八六三號致新莊分局限期三日催辦函、台北縣警
      察局新莊分局八十一年五月十三日新警二保字第五八一九號回覆函影本在卷可
      稽（偵字第一三一三七號卷第二四至三六頁）。又依前揭新莊分局函檢附之筆
      錄顯示，八十一年三月二十五日挖土機司機乙○○接受偵訊時雖稱：地主戊○○每日八千元僱用我翻土整地（偵字第一三一三七號卷第三五頁）；同年四月
      六日戊○○之偵訊筆錄則稱：伊僱用怪手整地不知要申請許可，有告訴司機範
      圍但無載運砂石離開之情事云云（同前卷第三四頁），被告甲○○承認該二筆
      錄係伊所製作（偵字第一四二四○號卷第一六四頁），甲○○且於同年五月七
      日虛偽製作呈報單謂戊○○濫墾，有呈報單影本在卷可按（偵字第一三一三七
      號卷第二八頁）。惟其實情，據乙○○證稱：伊係受僱於福海砂石有限公司負
      責人丙○○，於八十一年三月二十五日在前述會勘地點駕駛挖土機，會勘時，
      被告甲○○曾在現場訊問伊係受何人要求至上開地點駕駛挖土機，伊答稱係受
      福海砂石公司之雇用在上開地點挖掘砂石，會勘後在瑞平派出所亦稱係以每小
      時一千五百元受丙○○指示之範圍挖掘砂石，從未受地主之指示亦未見過戊○○，八十一年三月二十五日伊被帶至派出所後不久，丙○○亦趕至派出所，並
      與被告甲○○商談，隨後丙○○即將伊叫至一旁，告訴伊：等警察訊問你時，
      就說是地主戊○○以每日八千元僱用你，並於現場指明範圍。伊即依丙○○所
      述，於偵訊時回答等情（偵字第一四二四○號卷第十九至二一、二三、二四頁
      、偵字第一二○九六號卷第六八頁反面至第六九頁）；另戊○○之實情據其所
      供謂：伊不識字，且不會書寫名字，前述契約書之簽名及印文均非伊本人所為
      ，伊雖曾委請丙○○整地，但絕未同意丙○○挖取伊所有土地上之砂石，詎丙○○竟以整地為名，盜採前述土地及陳義雄所有土地上之砂石，伊及陳義雄等
      人乃於八十一年三月間向台北縣政府陳情檢舉，台北縣政府於八十一年三月底
      派員會同被告甲○○至盜採砂石現場會勘，伊不認識乙○○，亦從未雇請他等
      語（偵字第一四二四○號卷第十四至十六頁、偵字第一二○九六號卷第六七、
      六八頁）。由上足見，乙○○並未受僱於地主戊○○，前開筆錄竟作為乙○○
      與戊○○係雇主與受僱人關係，以致戊○○成為濫墾盜採者，筆錄顯係不實。
      被告甲○○亦坦承：新莊分局前揭覆函所檢附之四幀照片係八十一年三月二十
      五日會勘一周至十天後所照（偵字第一四二四○號卷第一六六頁），足認被告
      有製作不實筆錄。至關於戊○○是否有至瑞平派出所作筆錄部分，雖調查與偵
      查中所供略有出入，但關於伊不知筆錄內容，且被告甲○○明知伊不識字，卻
      未提示予其家人看或朗讀解釋給伊聽即令其捺指印部分並無不同，故八十一年
      五月十一日之筆錄雖載明戊○○曾陳稱四月六日在瑞平派出所所言實在云云，
      然其既不知該筆錄所載內容，則嗣後無論如何回答均不具任何意義，尚不能據
      為被告無製作不實筆錄之有利認定。又查，丙○○雖提出整地契約書，表示係
      接受戊○○等五人之委託，在前開土地上進行整地及處理廢砂石之工作（契約
      書影本見偵字第一四二四○號卷第十七頁）。然查，其上雖載明整地及處理廢
      砂石，惟依其行為以觀，以後者即處理廢砂石為名而行盜採砂石之實，始為丙○○之真正目的，否則單純整地何須挖掘共約兩公頃面積，深達數公尺之大坑
      ？是該整地契約書只是方便卸責之舉，不證足明丙○○未盜採砂石。由上，可
      見形式上被告所作之筆錄皆出於乙○○、戊○○所陳，然實際上是將明知為不
      實之事項登載於其職務上所掌之公文書（警訊筆錄及呈報單），足生損害於乙○○、戊○○及公文書之正確性。
（三）地主丁○○證稱：八十一年年初，伊發現丙○○在其與蔡嘉金、蔡黃于、蔡豐
      子等人共有之林口鄉○○○段嘉溪子坑小段三一地號土地上盜採砂石，即找丙○○理論，丙○○同意賠償，即由丙○○之女書立整地委託書交共有人全體簽
      章，並交付伊六萬元，伊雖收受賠償金，但向丙○○表明以後不得再挖取砂石
      ，然丙○○卻依然故我，並屢經伊制止不聽，乃憤而於八十一年五月間向被告
      檢舉丙○○在其土地上盜採砂石，被告表示渠未看見丙○○盜採，但現場確有
      挖採之事實，竟告訴丁○○稱：「未看見丙○○在現場挖掘，你不要到處亂報
      案、檢舉，若要追究應該是地主的責任，法院會將你抓去關，還要罰錢。」等
      情，使當時年逾八十歲不識字之丁○○誤信其言，乃向被告表示該怎麼辦，被
      告告以這件事交渠處理，一定圓滿解決，即提出八十一年五月十四日之切結書
      （附於偵字第一二○九六號卷第十七頁）交伊簽章，並要求伊允許丙○○在其
      土地上繼續採砂石，渠保證沒事，伊不知道上開切結書之內容，同時想，只要
      不被抓去關及罰錢，福海砂石場要怎樣挖都沒關係，所以才會在切結書上簽名
      捺指紋等語（偵字第一二○九六號卷第十三至十五、六六、六七頁）。其次，
      證人丙○○亦證述：八十一年五月十四日被告查獲伊僱用之司機挖採砂石，即
      要司機通知伊到場，伊表示係受地主丁○○等人委託整地，旋要伊通知丁○○
      到伊經營之福海砂石場，迨丁○○到場，被告即表示他有看到一部怪手在現場
      ，已挖一個大洞，但未看到丙○○本人在採砂石，因為丁○○係地主要負責回
      填，丁○○不願意，被告甲○○即勸丁○○同意，伊乃要求丁○○切結書上簽
      名，同意不再追究盜採砂石一事等語（偵字第一二○九六號卷第三十八、三十
      九頁）。另證人蔡嘉金證稱：八十一年五月十四日中午，伊看到叔父丁○○與
      丙○○及一名警員在福海砂石場談論解決盜採砂石之事，等伊吃完午餐，丁○○已先離去，伊乃與丙○○及該名警員泡茶聊天，當時警員手持該份切結書，
      並表示切結書係渠交予丁○○簽章，以免丁○○反悔，追究丙○○挖採砂石一
      事。旋將該切結書交予丙○○收執等語（偵字第一四二四○號卷第五十六頁）
      。再觀之前揭切結書記載略以：丁○○同意將上述土地之砂石交由丙○○全權
      處理，行政罰鍰由丙○○負責處理等情，與前開丁○○所述情節相符，而被告
      又於偵查中亦不諱言是日與丁○○在福海砂石場碰面（偵字第一二○九六號卷
      第八十四頁背面），且被告亦自承伊去找丁○○，和丁○○在福海砂石場相遇
      時，就知道丁○○的地是由丙○○在挖取砂石等情（偵字第一二○九六號卷第
      八十五頁反面）。從而即可證明被告於八十一年五月十四日即已知悉係丙○○
      在上述土地挖採砂石，並非地主丁○○等人所為，且丙○○挖採砂石，並非合
      法，足認被告甲○○雖明知地主簽立契約書之原因，及地主不欲丙○○挖掘其
      土地上砂石之意思，且係出於息事寧人之意簽立切結書，卻仍製作蔡春貴係為
      建魚池始自主在其土地上挖掘坑洞之不實警訊筆錄，並製作丁○○濫墾之不實
      呈報單偽載：「地主丁○○於林口鄉○○○段嘉溪子坑小段第三十一地號土地
      ，未經核准自行挖掘濫墾案，請核轉有關單位縣府、鄉公所依法罰鍰。」云云
      （偵字第一三一三七號卷第三八、三九頁），使丁○○遭台北縣政府裁罰四萬
      五千元，雖該罰鍰實際上是由丙○○繳交，仍無礙已生損害於丁○○及公文書
      之正確性等事實。
（四）綜上，本件事證明確，被告犯行已堪認定。
二、查被告甲○○自八十年九月起擔任台北縣警察局新莊分局瑞平派出所之代理主管
    ，係依據法令從事公務之人員，將明知為不實之事項，登載於其職務上所掌之公
    文書，足生損害於戊○○、乙○○、丁○○及公文書之正確性，核其所為係犯刑
    法第二百十六條、第二百十三條之行使公務員登載不實公文書罪。而公務員登載
    不實公文書後，復持以行使，登載不實公文書之低度行為，則為行使之高度行為
    所吸收，不另論罪。被告甲○○先後行使公務員登載不實公文書，時間緊接，犯
    罪構成要件相同，顯係基於概括犯意為之，為連續犯，應以一罪論，並依刑法第
    五十六條之規定，加重其刑。至某中關於偽填呈報單部分雖未據起訴．然與已起
    訴部分具有裁判上一罪關係，應為起訴效力所及．法院自得併予審酌，附此敘明
    。
三、原審認被告甲○○罪證明確，予以論罪科刑，固非無見。惟查被告所為並不成立
    貪污治罪條例第四條第一項第五款之對於違背職務之行為，收受賄賂罪，原判決
    遽予論罪，自有未合（理由詳如後述）。被告甲○○提起上訴，否認犯罪，雖無
    理由，惟原判決既有可議，自應由本院就此部分予以撤銷改判。爰審酌被告甲○○之犯罪動機、目的、手段、所生危害及犯罪後之態度等一切情狀，量處如主文
    第二項所示之刑。
貳、不另為無罪諭知部分：
一、公訴意旨略以：丙○○係福海砂石有限公司負責人、羅坤瑋係嘉寶砂石場負責人
    ，均明知台北縣林口鄉嘉寶村屬林口特定保護區，不得設立砂石場，然為就近盜
    採砂石之便，乃分別於七十七年及七十九年間，先後在台北縣林口鄉設定砂石場
    後，佯以整地為名，雇用乙○○等人，在台北縣林口鄉○○○段（即林口鄉嘉寶
    及瑞平村）西濱台十五線沿線一帶、嘉溪子坑溪及坐落台北縣林口鄉○○○段嘉
    溪子坑小段三十一號土地，大肆盜採砂石，徑篩洗後出售圖利。嗣於八十一年初
    丁○○發現丙○○在其所有前開嘉溪子坑溪段卅一號土地上盜採砂石，徐某乃給
    付丁○○新台幣六萬元之賠償金給蔡某，並書立整地契約書交丁○○簽名，以圖
    規避刑責，丁○○雖接受上開賠儐金，但言明爾後不得在上開土地上採取砂名，
    丙○○竟一意孤行，在未取得土地所有人之同意下仍採取砂石，經丁○○多次制
    止無效，刀憤而向台北縣新莊分局瑞平派出所代理主管甲○○報案，檢舉上開徐
    丙○○盜採砂石情事。然甲○○在瑞平派出所任職期間，平日即與丙○○、羅坤
    瑋交網甚密，經常接受徐、羅之邀宴，明知彼等在林口鄉嘉寶、瑞平村一帶，違
    法採取砂石，非但不予查報；更於八十一年三月二十五日會同台北縣政及府巡防
    員王慧孫，查獲丙○○未經核准，即雇工在戊○○所有的土地上挖取砂石時，竟
    違背職務，圖利丙○○、羅坤瑋，製作乙○○、戊○○及謝建業等人之不實筆錄
    ，不僅隱匿徐、羅等人之盜採之情，讓渠等繼續盜採砂石獲暴利，且將地主戊○○、謝建業等人以濫採之嫌函請台北縣政府依法裁罰，各科處新台幣四萬五千元
    的罰鍰。八十一年五月間，林口鄉民李選、丁○○等人向甲○○檢舉丙○○涉嫌
    在渠等所有的土地上盜採砂石，甲○○非但不依法處理，竟告訴丁○○稱：「未
    看見丙○○在現場挖掘，你不要到處亂報案、檢舉，若要追究應該是地主的責任
    ，法院會將你抓去關，還要罰錢。」等情，使當時年逾八十歲不識字之丁○○誤
    信其言，而聽從甲○○的指示，由甲○○製作不實的偵訊筆錄，及在丙○○之女
    徐慧芬繕寫的切結書上簽名捺印（而丁○○不知該份切結書的內容）以圖脫卸丙○○的刑責。甲○○復明知丙○○、羅坤瑋二人填平河床、修建聯絡道路，築提
    攔阻溪水，引為洗砂水源行為，因甲○○至紅美人、白玉樓酒家飲宴，雖由其簽
    帳，但均係丙○○代復酒錢，故利用主管監督職務之便圖利丙○○、羅坤瑋，致
    該二人因盜採砂石販售而圖得暴利。因認被告涉有貪污治罪條例第六條第四款之
    對主管事務圖利罪云云。
二、按犯罪事實應依證據認定之，無證據不得推定其犯罪事實；又不能證明被告犯罪
    者，應諭知無罪之判決，刑事訴訟法第一百五十四條、第三百零一條第一項分別
    定有明文。次按事實之認定，應憑證據，如未能發現相當證據，或證據不足以證
    明，自不能以推測或擬制之方法，以為裁判基礎；又認定不利於被告之事實，須
    依積極證據，苟積極證據不足為不利於被告事實之認定時，即應為有利於被告之
    認定，更不必有何有利之證據（參見最高法院四十年臺上字第八六號及三十年上
    字第八一六號判例）。
三、原審以「貪污治罪條例第六條第四款之圖利罪，僅為公務員職務上圖利之慨括規
    定，若其圖利行為合於其他規定者，即應從其特別規定，末可慨以圖利罪相繩。
    本件被告甲○○係台北縣察局新莊分局瑞平派出所之代理主管，為依據法令從事
    公務有調查職務之人員，其對於違背職務之行為，收受賄賂，係犯貪污治罪條例
    第四條第一項第五款之對於違背職務之行為，收受賄賂罪，公訴人認為其犯貪污
    治罪條例第六條第四款之對主管事務圖利罪嫌，尚有未洽」。然查公務員違背職
    務之行為收受賄賂，須以行賄者行求賄賂之意思，並指明具體事實，請託依法令
    從事公務之人員，為違背職務之行為為構成要件。本件扣案如附表之帳單確實係
    李學入所簽而由丙○○代為清償，因此本件所應審究者乃該帳單係甲○○單獨消
    費所簽，還是由丙○○共同消費由其代簽？或是丙○○宴客甲○○作陪或是專為
    請甲○○飲宴。查丙○○與被告甲○○原就是朋友，並非在甲○○調到瑞平派出
    所之後才相識，雙方既是老朋友，丙○○在宴請場上之朋友時，有時亦請甲○○
    到場作陪，此乃人之常情。至甲○○至紅美人餐廳用餐，實係丙○○宴請生意上
    之朋友，宴請朋友之時順便請甲○○，因為丙○○不勝酒力，常在飲宴中喝醉，
    因此有些消費反倒被邀請之客人代為支付，此除經甲○○與丙○○於警訊中陳明
    在卷外（見八十一年偵字第一三一三七號卷第五頁與第九頁正面），亦有紅美人
    餐廳總經理吳明智於警訊之証述：「我印象中甲○○是和一位商人丙○○及一些
    徐的朋友及生意上的朋友來的，他們來我店裡吃飯喝酒˙˙˙所以在結帳時，如
    果他（誤為我）醉了，就找他朋友李先生（即甲○○）代簽，所以在結帳時我看
    徐某已經醉了，我只好請李先生（甲○○）代簽帳，隔天我並打電話找丙○○，
    甲○○僅係受邀之客人之一」等語可憑；至丙○○之女徐惠芬於調查局訊問時雖
    稱：「˙˙˙甲○○簽酒帳由福海公司支付，尚未歸還之酒帳計八萬八千六百五
    十元˙˙˙」唯其於同一訊問筆錄並謂：「該前述酒帳係我父親丙○○要我支付
    ，至於其他事情我並不清楚。」（見八十一年偵字第一四二四○號卷第一七九頁
    及其背頁），可見徐惠芬對上開酒帳之來龍去脈並不知悉，所言自不足為憑。原
    審判決未斟酌徐女之全部筆錄而截取其片段之供述認定紅美人等餐廳之酒帳係甲○○所賒欠，尚嫌速斷。甲○○接受其邀宴係基於私人情誼作為陪賓，並無積極
    證據證明丙○○與被告甲○○如何約定，被告甲○○如何違背職務，丙○○再予
    行賄等事實，尚難僅憑被告甲○○接受丙○○邀宴，遽論被告甲○○已有如何違
    背職務之約定。綜觀全卷亦查無證據證明被告甲○○接受丙○○邀宴之行為間有
    何對價關係，故此部分不能認係收受賄賂之犯行。
四、綜上所述，本件經詳予勾稽全盤證據，其中不乏有利於被告者，是本件被告是否
    犯罪，猶有懷疑，按之罪疑惟輕，懷疑之利益歸於被告之法則，應認本件被告之
    犯罪尚不能證明，原審末就全案有利及不利於被告之證據詳加勾稽，遽論被告違
    背職務收受賄絡罪，自有未洽，被告上訴指摘及此，其上訴為有理由，惟公訴人
    認此部份犯行與前開論罪科刑之行使公務員登載不實公文書部份，有牽連犯之裁
    判上一罪關係，爰不另為無罪之諭知。
五、地主謝建業並未至派出所告發，且於本院上訴審證稱：伊有請羅坤瑋去整地，係
    將原來的土挖起來再換別的土，挖起來的土給羅坤瑋了等語（本院上訴卷第六七
    頁），核與其警訊筆錄所載相當（偵字第一二○九六號卷第一○七頁），尚難遽
    認被告有製作不實警訊筆錄之事實。關於公訴人指林口鄉民李選告發丙○○盜採
    砂石部分：依證人李選於八十一年七月二十九日在台北縣調查站訊問時指稱：於
    八十一年五月間，福海砂石廠負責人丙○○在海防班哨前伊父親李金木所有之林
    口鄉○○○段嘉溪子坑小段第四八三等地號土地上，在李輔導長指揮操作下挖取
    海砂並以砂石車載至福海砂石場，經伊當場抗議制止無效後，當時伊立即返回家
    中，以電話向瑞平派出所報案，主管甲○○即騎機車自行前往現場瞭解，過不了
    多久，即到伊家中對伊表示係海防班哨在整地，事涉軍方無法處理，未提及任何
    丙○○盜採伊父親土地砂石之事，亦未製作任何筆錄即離去，該事即不了了之。
    丙○○在伊父親之土地上共挖取十幾車次之砂石外運，前後僅費時一、二小時等
    語（偵字第一二○九六號卷第二十三頁背面）。由李選上開陳述可知丙○○係在
    海防班哨李輔導長指揮下整地，前後費時僅一、二小時挖取十幾車次之砂石而已
    ，且被告甲○○接受報案後隨即處理，因此難認被告就李選所舉發丙○○在李金
    木所有土地上採取砂石部分，被告甲○○有未處理因而圖利丙○○之情事。堪認
    被告甲○○所辯非虛。此外，復查無其他積極確切之證據足以證明被告甲○○於
    此有公務員登載不實或藉此圖利之犯行，惟公訴人認為告甲○○此部分之罪嫌與
    其前開論罪部分，有裁判上一罪之關係，依審判不可分原則，亦不另為無罪之諭
    知。
六、公訴人原起訴書犯罪事實係記載被告甲○○至紅美人、白玉樓酒家飲宴簽帳，由
    丙○○付帳等情，見該起訴書犯罪事實欄記載，並未述及被告甲○○有至「月世
    界餐廳」簽帳，由丙○○付帳之情，原審竟誤認被告甲○○於八十一年六月九日
    至「月世界餐廳」簽帳五萬五千元，而以附於八十一年偵字第一四二四○號卷第
    二二八頁之簽帳為憑，然經核八十一年偵字第一四二四○號卷第二二八頁所附簽
    單影本共三紙，除其中二紙係甲○○在紅美人消費之簽單外，另一紙簽單並非甲○○簽帳之簽單，且日期為八十一年六月廿六日，金額四萬三千九百七十元，與
    原審認定不符，另證人李自強等亦到庭證稱甲○○並未到月世界餐廳簽單等語，
    且遍查全卷亦無甲○○於八十一年六月九日在月世界餐廳簽單五萬五千元之簽單
    ，因而原判決就該未起訴部分逕行判決，尚有誤會，附此敘明。
據上論斷，應依刑事訴訟法第三百六十九條第一項前段、第三百六十四條、第二百九
十九條第一項前段、刑法第五十六條、第二百十六條、第二百十三條，判決如主文。
本案經檢察官周志榮到庭執行職務。
中　　　華　　　民　　　國　　九十三　　年　　三　　月　　　二十四　　　日
                              臺灣高等法院刑事第二十一庭
                                  審判長法  官  葉  騰  瑞
                                        法  官  江  國  華
                                        法  官  莊  明  彰
右正本證明與原本無異。
如不服本判決，應於收受送達後十日內向本院提出上訴書狀，其未敘述上訴之理由者
並得於提起上訴後十日內向本院補提理由書（均須按他造當事人之人數附繕本）。
                                        書記官  廖  逸  柔
中　　　華　　　民　　　國　　九十三　　年　　三　　月　　　二十五　　　日
附錄：本案論罪科刑法條全文
中華民國刑法第二百一十六條
(行使偽造變造或登載不實之文書罪)
行使第二百十條至第二百十五條之文書者，依偽造、變造文書或登載不實
事項或使登載不實事項之規定處斷。
中華民國刑法第二百一十三條
(公文書不實登載罪)
公務員明知為不實之事項，而登載於職務上所掌之公文書，足以生損害於
公眾或他人者，處一年以上七年以下有期徒刑。
附表：
┌──┬──┬──────┬────┬───┬────┬────────┐
│編號│消費│消 費 處 所 │簽單金額│簽帳人│ 付款人 │  備        註  │
├──┼──┼──────┼────┼───┼────┼────────┤
│ (一) │年│白玉樓大酒家│26,000元│甲○○│ 丙○○ │簽認單─八十一年│
│    │６月│            │        │      │        │度偵字第一四二四│
│    │９年│            │        │      │        │○號卷第一三一頁│
├──┼──┼──────┼────┼───┼────┼────────┤
│ (二) │年│白玉樓大酒家│10,000元│甲○○│ 丙○○ │借現金簽認單─見│
│    │６月│            │        │      │        │八十一年度偵字第│
│    │９年│            │        │      │        │一四二四○號卷第│
│    │    │            │        │      │        │一三一頁。      │
├──┼──┼──────┼────┼───┼────┼────────┤
│ (三) │年│紅美人大酒店│28,000元│甲○○│ 丙○○ │簽單─見八十一年│
│    │６月│            │（含代支│      │        │度偵字第一四二四│
│    │９年│            │13,500元│      │        │○號卷第一二三頁│
│    │    │            │）      │      │        │                │
├──┼──┼──────┼────┼───┼────┼────────┤
│ (四) │年│紅美人大酒店│24,650元│甲○○│ 丙○○ │簽單─見八十一年│
│    │６月│            │        │      │        │度偵字第一四二四│
│    │年│            │        │      │        │○號卷第一二四頁│
└──┴──┴──────┴────┴───┴────┴────────┘
